臺灣高等法院刑事判決　　　　　　　　99年度上訴字第4519號
上　訴　人　臺灣桃園地方法院檢察署檢察官
被　　　告　徐永成
指定辯護人　本院公設辯護人陳德仁
上列上訴人因被告違反槍砲彈藥刀械管制條例等案件，不服臺灣
桃園地方法院99年度交訴字第20號，中華民國99年11月4 日第一
審判決（起訴案號：臺灣桃園地方法院檢察署99年度偵字第2447
號），提起上訴，本院判決如下：
    主  文
原判決關於徐永成持有改造手槍部分，及定應執行刑部分均撤銷
。
徐永成未經許可，持有可發射子彈具有殺傷力之改造手槍，處有
期徒刑年貳月，併科罰金新臺幣伍萬元，罰金如易服勞役，以
新臺幣壹仟元折算壹日；扣案之改造手槍壹支（槍枝管制編號：
0000000000號）沒收。
其他上訴駁回。
上開駁回上訴（酒醉駕駛，處有期徒刑貳月部分）與撤銷改判部
分所處之刑，應執行有期徒刑年月，併科罰金新臺幣伍萬元
，罰金如易服勞役，以新臺幣壹仟元折算壹日；扣案之改造手槍
壹支（槍枝管制編號：0000000000號）沒收。
    事  實
一、徐永成明知可發射子彈具有殺傷力之改造手槍，為槍砲彈藥
    刀械管制條例所列管之物品，非經中央主管機關許可，不得
    無故持有，竟基於非法持有具有殺傷力之改造手槍之犯意，
    於民國98年12月26日下午某時，在臺北縣永和市秀朗橋下，
    拾獲仿FN廠半自動手槍製造之槍枝換裝土造金屬槍管，可發
    射子彈具有殺傷力之改造手槍1 支（槍枝管制編號：000000
    0000號）及不具殺傷力之非制式子彈2 顆，即將之置放在其
    所有之車牌號碼V5-5719 號自用小客車內，而未經許可非法
    持有之。復於98年12月31日下午4 時起，在桃園縣八德市○
    ○路310 巷11號工地飲酒後，已達不能安全駕駛動力交通工
    具之程度，仍執意於同日晚上7 時許，駕駛車牌號碼V5-571
    9 號自用小客車離開，嗣於同日晚上11時40分許，行經桃園
    縣蘆竹鄉○○街○ 段與中興路口處，因不勝酒力致追撞前方
    由賴國瑋騎乘之車牌號碼8FY-566 號重型機車（未致人受傷
    ），經警據報前往處理，測得其吐氣所含酒精濃度達每公升
    0.84毫克，並在上開自用小客車駕駛座腳踏板處扣得前揭改
    造手槍1 支及不具殺傷力之非制式子彈2 顆，始查悉上情。
二、案經桃園縣政府警察局蘆竹分局報告臺灣桃園地方法院檢察
    署檢察官偵查起訴。
    理  由
壹、證據能力：
    本案以下所引用之卷證資料（包含人證與文書證據、物證等
    ），並無證據證明係公務員違背法定程序所取得，又被告以
    外之人於審判外之陳述，經核並無非出於自由意願而為陳述
    或遭違法取證及顯有不可信之情況，再卷內之文書證據，亦
    無刑事訴訟法第159 條之4 之顯有不可信之情況與不得作為
    證據之情形，且公訴人、被告及辯護人迄本院言詞辯論終結
    前均未聲明異議，被告及辯護人並明確表示對於本案全部證
    據方法之證據能力均沒有意見等語（見原審卷第53頁背面，
    本院卷本院100 年1 月21日準備程序筆錄），依刑事訴訟法
    第159 條至159 條之5 之規定，均有證據能力，合先敘明。
貳、實體方面：
一、認定犯罪事實所憑之證據及理由：
  (一)上揭被告徐永成未經許可持有具有殺傷力之改造手槍1 支之
    犯罪事實，業據其在原審審理時坦認不諱（見原審卷第62頁
    、第66頁、第67頁背面）。此外，並有查獲被告持有之改造
    手槍1 支扣案足資佐證。而上開扣案之槍枝經送內政部警政
    署刑事警察局鑑定結果，認送鑑手槍1 支（槍枝管制編號：
    0000000000號），係由仿FN廠半自動手槍製造之槍枝，換裝
    土造金屬槍管而成之改造手槍，擊發功能正常，可供擊發適
    用子彈適用，認具殺傷力等情，有內政部警政署刑事警察局
    99年2 月10日刑鑑字第0990008412號鑑定書在卷可稽（見偵
    查卷第56至57頁）。復有扣押筆錄、扣押物品目錄表、查獲
    現場及扣案槍枝照片9 張附卷可按（見偵查卷第20至23頁、
    第25至27頁、第32至33頁），足證被告之自白與事實相符。
    本件事證已臻明確，被告未經許可持有可發射子彈具有殺傷
    力之改造手槍之犯行，堪以認定，應予依法論科。
  (二)上揭被告酒後駕車之犯罪事實，迭據其在偵訊及原審訊問、
    審理時坦承不諱（見偵查卷第49頁，原審卷第33頁背面、第
    52頁背面、第62頁），並有酒精濃度檢側測試單1 紙顯示其
    吐氣所含酒精濃度確達每公升0.84毫克在卷可佐（見偵查卷
    第34頁）。再依警員製作之測試觀察紀錄表及汽車駕駛人酒
    後生理協調平衡檢測紀錄卡所載：被告於酒精測試或訊問過
    程有語無倫次、含糊不清、意識模糊、注意力無法集中之情
    ；查獲後走路東倒西歪；命走直線測試或平衡動作，有腳步
    不穩或手、腳顫抖無法平衡之情；並於依檢測內容做抬腳、
    朗誦阿拉伯數字等項目，均有檢測不合格等情事，此亦有刑
    法第183 條之3 案件測試觀察紀錄表及桃園縣政府警察局汽
    車駕駛人酒後駕車生理協調平衡檢測紀錄卡各1 份附卷可憑
    （見偵查卷第35至36頁），益證被告當時已達於不能安全駕
    駛動力交通工具程度，而仍駕車等情，至屬明確，其犯行堪
    以認定，應予依法論科。
二、論罪理由：
    按未經許可持有槍砲、彈藥、刀械等，其持有之繼續，為行
    為之繼續，並非狀態之繼續，亦即一經持有，該罪雖告成立
    ，但其完結須繼續至持有行為終了之時為止（最高法院94年
    臺上字第7415號判決參照）。是核被告所為，係犯槍砲彈藥
    刀械管制條例第8 條第4 項之未經許可持有可發射子彈具有
    殺傷力之改造手槍罪，及刑法第185 條之3 之服用酒類不能
    安全駕駛動力交通工具罪。被告所犯未經許可持有可發射子
    彈具有殺傷力之改造手槍罪與服用酒類不能安全駕駛動力交
    通工具罪二罪間，犯意各別，行為互殊，應予分論併罰。
、撤銷改判部分－被告持有改造手槍及定執行刑部分：
一、原審調查後，認被告違反槍砲彈藥刀械管制條例等犯行事證
    明確，而予以論罪科刑，固非無見。惟查：
  (一)原審認被告就事實欄一所載未經許可，持有可發射子彈具有
    殺傷力之改造手槍之犯行，係因其一時思慮未週，始持有扣
    案改造手槍，且持有之槍枝僅1 支，持有期間短暫，犯罪情
    節尚非重大，然所犯槍砲彈藥刀械管制條例第8 條第4 項之
    未經許可持有改造手槍罪之法定本刑為3 年以上10年以下有
    期徒刑，實屬情輕法重，客觀上足以引起一般同情，顯有堪
    資憫恕之處，認縱處以法定最低刑度猶嫌過重，爰依刑法第
    59條之規定，酌減其刑。
  (二)然按「刑法上之酌量減輕，必於犯罪之情狀可憫恕時，始得
    為之，為刑法第59條所明定，至犯罪情節輕微僅可為法定刑
    內從輕科刑之標準，不得據為酌量減輕之理由，原判決既未
    認定上訴人之犯罪情狀有何可憫恕之處，僅謂情節尚輕，輒
    依刑法第59條酌減本刑，其援引法令，自屬失當」；又「刑
    法第59條之酌量減輕其刑，必須犯罪另有特殊之原因與環境
    等等，在客觀上足以引起一般同情，認為即予宣告法定低度
    刑期猶嫌過重者，始有其適用」，最高法院著有28年上字第
    1064號、45年臺上字第1165號判例可稽。再按「刑法第五十
    九條之酌量減輕其刑，必於犯罪之情狀，在客觀上足以引起
    一般同情，認為即予宣告法定低度刑期，猶嫌過重者，始有
    其適用，至於被告無前科，素行端正，子女眾多等情狀，僅
    可為法定刑內從輕科刑之標準，不得據為酌量減輕之理由」
    ，最高法院著有51年台上字第899 號判例要旨可稽。況按「
    量刑固屬法院自由裁量之職權，然仍應受比例原則等法則之
    拘束，並非可恣意為之，致礙及公平正義之維護，必須兼顧
    一般預防之普遍適應性與具體個案特別預防之妥當性，始稱
    相當。而刑法第五十九條之酌量減輕其刑，必於犯罪之情狀
    ，在客觀上足以引起一般同情，認為即予宣告法定低度刑期
    ，猶嫌過重者，始有其適用；至於被告無前科、家境貧困、
    肢體殘障、坦白犯行，犯罪所得低微等情狀，僅可為法定刑
    內從輕科刑之標準，不得據為酌量減刑之理由」；「刑法第
    五十九條之酌量減輕其刑，必於犯罪之情狀，在客觀上足以
    引起一般同情，認為即予宣告法定低度刑期，猶嫌過重者，
    始有其適用。原判決理由雖載上訴人事後已表悔意，向告訴
    人道歉，並為告訴人表示原宥，然此僅可為法定刑內從輕科
    刑之標準，不得據為酌量減輕之理由，原判決適用刑法第五
    十九條減輕其刑，難謂無適用法則不當之違法」；「按刑法
    第五十九條之酌量減輕其刑，必於犯罪之情狀，在客觀上足
    以引起一般同情而確可憫恕者，始有其適用，至於是否年輕
    及無前科紀錄，或臨時起意及已與被害人家屬成立民事上和
    解等情狀，尚不得據為酌量減輕之理由。」（最高法院94年
    度台上第9 號、85年度台上第4397號、84年度台上第2164號
    判決意旨參照）。揆諸上開說明，可知刑法第59條之酌量減
    輕其刑之規定，必需於犯罪之情狀，在客觀上足以引起一般
    同情，認為即予宣告法定低度刑期，猶嫌過重者，始有其適
    用。本件被告雖未持該槍、彈違犯他案，惟就其持有改造手
    槍之情狀以觀，顯係漠視法紀，尚非一時失慮致罹刑章，客
    觀上難以引起一般人之同情，其犯罪情狀，並無顯可憫恕之
    處，縱其事後已在原審坦承犯行或其有家人需要扶養等，然
    依最高法院之前述見解，此均與刑法第59條之要件無關。從
    而檢察官上訴意旨指摘原審就被告槍砲部分之量刑，引用刑
    法第59條之規定酌減其刑為不當等情，為有理由，自應由本
    院就此部分予以撤銷改判。
  (三)另原判決有關被告所定執行刑部分亦因部分撤銷改判而失所
    附麗，應一併撤銷。
二、爰審酌被告未經許可持有具有殺傷力之改造手槍，對人身安
    全及社會治安造成潛在危害，惟其犯後業已坦認犯行，尚知
    悔悟，併考量其持有槍枝之時間不長，及犯罪之動機、目的
    、手段、素行、生活狀況、智識程度等一切情狀，就此部分
    之犯行量處有期徒刑3 年2 月，併科罰金新臺幣5 萬元，罰
    金如易服勞役，以新臺幣1000元折算1 日。至扣案被告持有
    之可發射子彈具有殺傷力之改造手槍1 支（槍枝管制編號：
    0000000000號），依槍砲彈藥刀械管制條例第4 條第1 項第
    1 款及第5 條規定，非經中央主管機關許可，不得持有，屬
    違禁物，應依刑法第38條第1 項第1 款規定宣告沒收。另扣
    案之非制式子彈2 顆，因鑑定結果認並不具殺傷力，非違禁
    物，且鑑定時亦經試射用罄，有內政部警政署刑事警察局99
    年2 月10日刑鑑字第0990008412號鑑定書附卷可稽（見偵查
    卷第56至57頁），爰不予宣告沒收，附此說明。
肆、上訴駁回部分：
  (一)原審就被告所犯事實欄一所載之酒醉駕駛犯行部分，認為被
    告罪證明確，適用刑法第185 條之3 、刑法施行法第1 條之
    1 第1 項之規定，併審酌被告本次經警查獲時之吐氣所含酒
    精濃度高達每公升0.84毫克，客觀上顯已達不能安全駕駛動
    力交通工具之程度，竟仍駕車行駛於道路上，危及公眾交通
    安全，枉顧其他用路人之生命、財產安全，本次酒後駕車並
    肇致道路交通事故，以及其犯罪之動機、目的、手段、素行
    、生活狀況、智識程度等一切情狀，量處有期徒刑2 月。經
    核認事用法均無違誤，量刑亦屬妥適。
  (二)按「上訴得對於判決之一部為之；未聲明為一部者，視為全
    部上訴。」，刑事訴訟法第348 條第1 項定有明文。本件檢
    察官對於原判決提起上訴，並未聲明僅就原判決之一部分上
    訴，揆諸上開規定，應認檢察官係就原判決之全部提起上起
    ，先予敘明。惟按提起第二審之上訴，其上訴書狀應敘述具
    體理由，為第二審上訴必備之程式。此觀96年7 月4 日修正
    公布刑事訴訟法第361 條第2 項之規定甚明。倘上訴理由之
    敘述未合乎具體之要求者，其上訴即屬同法第362 條前段所
    定「上訴不合法律上之程式」，第二審法院應依同法第367
    條前段之規定，以判決駁回之。至其理由之具體與否，屬第
    二審法院審查範圍，不在第一審法院命補正之列，上訴書狀
    如已敘述理由，無論其具體與否，即無待其補提理由書或命
    補正之問題。此與上訴書狀全未敘述上訴理由者，第一審法
    院依刑事訴訟法第361 條第3 項之規定，應定期間先命補正
    之情形，尚屬有別。又第二審上訴之目的，既在於請求撤銷
    、變更原判決，則所謂「具體理由」，自應就原判決如何足
    以撤銷、如何應予變更之「事實上」或「法律上」之具體根
    據，本於確實之訴訟資料暨原因事實之所出，逐一敘述、記
    載，必已具體指出原判決事實認定之所憑有如何之錯誤（如
    原判決所採之證據如何不具證據能力，所為證明力之判斷如
    何違背經驗、論理法則等），法律之適用（尤其實體法）有
    如何之違誤，形式上已足以動搖原判決使之成為不當或違法
    而得改判之事由；必要時並應提出有利於己之事證，期使第
    二審法院採納，俾為有利於上訴人之認定，始屬合法。上訴
    理由之敘述，應先合乎具體之要求，始有所敘述可取與否之
    實體審理與判斷之問題。是上訴人之上訴書狀雖敘述上訴理
    由，但僅泛言原判決認定事實錯誤、違背法令、量刑失之過
    重或輕縱等情詞，而未依上揭意旨指出具體事由，或形式上
    雖已指出具體事由，然該等事由縱使屬實，亦不足以認為原
    判決有何不當或違法，或其所陳之事由，與訴訟資料所載不
    相適合，或所指摘原判決之「不當」或「違法」根本不存在
    者，均應認其實質上並未符合具體之要件，庶符節制濫行上
    訴之立法意旨。又上訴之「理由」應於理由書中敘述，不得
    引用或檢附其他文書替代，方能認為合法。
  2.本件原判決依被告之自白、卷附酒精濃度檢側測試單暨警員
    所製作之測試觀察紀錄表及汽車駕駛人酒後生理協調平衡檢
    測紀錄卡等證據，認定被告服用酒類，不能安全駕駛動力交
    通工具而駕駛之犯行，足見原判決已詳敘其憑以認定之證據
    及理由，並無違背證據、經驗及論理法則。再原判決依其確
    認之證據證明力而為法律之適用，亦無違誤。檢察官上訴並
    未提出「具體理由」指摘原判決關於被告酒醉駕駛犯行部分
    有何違反法令之處。依上說明，其上訴為不合法律上之程式
    ，應予駁回。
伍、被告定執行刑部分：
    本院並就本判決主文第2 項（被告持有改造手槍撤銷改判部
    分）與第3 項（被告酒醉駕駛犯行上訴駁回部分），依刑法
    第51條第5 款之規定，定其應執行刑及罰金如易服勞役之折
    算標準如主文第4 項所示，以示懲儆。
陸、一造辯論判決：
    被告經合法傳喚，無正當之理由不到庭，爰不待其陳述，逕
    行判決。
據上論斷，應依刑事訴訟法第368 條、第369 條第1 項前段、第
364 條、第367 條前段、第371 條、第299 條第1 項前段，槍砲
彈藥刀械管制條例第8 條第4 項，刑法第11條前段、第42條第3
項、第51條第5 款、第38條第1 項第1 款，判決如主文。
本案經檢察官劉靜婉到庭執行職務。
中    華    民    國  100     年    3     月    9     日
                  刑事第九庭  審判長法  官  陳貽男
                                    法  官  蔡守訓
                                    法  官  許必奇
以上正本證明與原本無異。
槍砲部分如不服本判決，應於收受送達後10日內向本院提出上訴
書狀，其未敘述上訴之理由者並得於提起上訴後10日內向本院補
提理由書（均須按他造當事人之人數附繕本）「切勿逕送上級法
院」。
                                    書記官  高郁婷
中    華    民    國   100    年    3     月    10    日
附錄：本案論罪科刑法條全文
槍砲彈藥刀械管制條例第8條：
未經許可，製造、販賣或運輸鋼筆槍、瓦斯槍、麻醉槍、獵槍、
空氣槍或第4 條第1 項第1 款所定其他可發射金屬或子彈具有殺
傷力之各式槍砲者，處無期徒刑或5 年以上有期徒刑，併科新臺
幣1 千萬元以下罰金。
未經許可，轉讓、出租或出借前項所列槍枝者，處5 年以上有期
徒刑，併科新臺幣1 千萬元以下罰金。
意圖供自己或他人犯罪之用，而犯前二項之罪者，處無期徒刑或
7 年以上有期徒刑，併科新臺幣1 千萬元以下罰金。
未經許可，持有、寄藏或意圖販賣而陳列第一項所列槍枝者，處
3 年以上10年以下有期徒刑，併科新臺幣7 百萬元以下罰金。
第一項至第三項之未遂犯罰之。
中華民國刑法第185條之3：
服用毒品、麻醉藥品、酒類或其他相類之物，不能安全駕駛動力
交通工具而駕駛者，處1 年以下有期徒刑、拘役或科或併科15萬
元以下罰金。